【裁判字號】    97,消債更,447
【裁判日期】    970730
【裁判案由】    聲請更生程序
【裁判全文】
臺灣高雄地方法院民事裁定           97年度消債更字第447號
聲  請  人
即債 務 人  甲○○
上列聲請人聲請更生程序事件，本院裁定如下：
    主  文
聲請駁回。
聲請費用由聲請人負擔。
    理  由
一、聲請意旨略以：聲請人前於民國95年 7月10日，與債權人即
    台新銀行等 5家銀行（下稱債權人），依據中華民國銀行公
    會會員辦理消費金融案件無擔保債務協商機制，就聲請人積
    欠之信用卡、現金卡、信用貸款等債務合計新臺幣（下同）
    1,399,827元，與債權人達成分期還款協議（以每月為1期，
    合計120期），約定聲請人每月應償還10,823 元予債權人。
    惟聲請人現並無收入，而聲請人每月須支出之開銷合計約為
    27,488元，聲請人已入不敷出，於支付9期分期款後（至96
    年7月止），已無力再支付分期款，是聲請人履行上揭分期
    還款協議顯有重大困難，且係不可歸責於聲請人，爰依消費
    者債務清理條例規定聲請更生等語。
二、按債務人與金融機構協商成立者，不得聲請更生或清算，但
    因不可歸責於己之事由，致履行顯有重大困難者，不在此限
    ；本條例施行前，債務人依金融主管機關協調成立之中華民
    國銀行公會會員辦理消費金融案件無擔保債務協商機制與金
    融機構成立之協商，準用前項之規定，消費者債務清理條例
    第151 條第5 項、第6 項分別定有明文。又聲請更生或清算
    不合程式或不備其他要件者，法院應以裁定駁回之，但其情
    形可以補正者，法院應定期間先命補正，復為同條例第8 條
    所明定。是債務人與金融機構協商成立債務清償方案後，即
    應由債務人按其條件履行，如因事後發生情事變更，在清償
    期間收入或收益不如預期，致該方案履行困難甚或履行不能
    ，因不可歸責於己，始能例外准許債務人聲請更生或清算，
    以避免債務人任意毀諾已成立之協商，濫用更生或清算之裁
    判上債務清理程序。從而，所謂「不可歸責於己之事由」，
    應係指客觀上聲請人之支出增多，或收入、收益減少，非其
    成立協商時所能預期，諸如物價上漲而成本增加、家屬患病
    等以致支出增加，或因病無法工作、僱佣之公司倒閉或裁員
    、失業、減薪等以致收入減少，均屬之。
三、經查：
  (一)本件聲請人主張其於95年 7月10日，與債權人依據中華民國
    銀行公會會員辦理消費金融案件無擔保債務協商機制，就其
    積欠之上揭債務，達成每月應償還10,823元之分期還款協議
    等情，業據台新銀行提出協議書、無擔保債務還款計劃各1
    份（本院卷第40、41頁）附卷可憑，且聲請人有依上揭分期
    還款協議，支付9期分期款（至96年7月止）之事實，亦有聲
    請人提出之台新銀行存款憑條1紙（本院卷第11至第19頁）
    在卷可參，是聲請人主張其曾積欠債權人上揭債務，且於95
    年7月10日與債權人達成分期還款協議，並已清償9期分期款
    等語，應可採信。
  (二)聲請人雖主張其現無收入，而聲請人每月須支出之開銷合計
    約為27,488元，顯不足聲請人與台新銀行協商之還款條件云
    云。惟查，依聲請人之聲請意旨及所提事證，並無任何於協
    商後發生何種事由導致聲請人聲請人收入驟減或支出遽增之
    情形，已難認有何聲請人所指不可歸責於己之事由致履行還
    款協議產生困難。再者，聲請人自協商成立後自95年 8月起
    至96年7月止，均按月依協商條件還款，總計償還9期，亦經
    台新銀行陳報明確，有陳報狀（本院卷第38頁）在卷可憑。
    聲請人既於協商成立後，能夠依協商方案履行 9期，足見其
    於協商時及協商後，均尚有足夠履行協商方案之能力。又聲
    請人對於協商成立後有何因客觀上聲請人之支出增多，或收
    入、收益減少，非其成立協商時所能預期等不可歸責於己之
    事由，致履行顯有重大困難之證明文件，經本院於民國97年
    5月2日裁定命聲請人應予補正，且該裁定已於97年5月7日為
    聲請人所收受，有本院上開裁定及送達證書（本院卷第37頁
    ）在卷可稽，聲請人逾期迄未補正，其聲請不能認為合法，
    應予駁回。
四、依消費者債務清理條例第8條、第151條第5項、第151條第6
    項、第15條及民事訴訟法第78條，裁定如主文。
中    華    民    國    97    年     7    月    30    日
                  臺灣高雄地方法院鳳山簡易庭
                        法  官  何悅芳
以上正本係照原本作成。
如不服本裁定，應於送達後10日內，向本院提出抗告狀並表明抗
告理由，如於本裁定宣示後送達前提起抗告者，應於裁定送達後
10日內補提抗告理由書（須附繕本）。
中    華    民    國    97    年     7    月    30    日
                        書記官  胡淑芳


司法院資訊處製作；財團法人民間司法改革基金會備份。
